臺灣彰化地方法院刑事判決
111年度交簡上字第53號
上  訴  人  臺灣彰化地方檢察署檢察官
上  訴  人  
即  被  告  陳春妙


上列上訴人因被告過失致重傷害案件，不服本院111年度交簡字
第991號中華民國111年5月31日所為第一審簡易判決（起訴書案
號：110年度偵字第3816號），提起上訴，本院管轄之第二審合
議庭判決如下：
    主  文
原判決撤銷。
陳春妙過失傷害致重傷，處有期徒刑伍月，如易科罰金，以新臺
幣壹仟元折算壹日。
    事實及理由
壹、程序事項：
    按修正後之刑事訴訟法第348條規定：「（第1項）上訴得對
    於判決之一部為之。（第2項）對於判決之一部上訴者，其
    有關係之部分，視為亦已上訴。但有關係之部分為無罪、免
    訴或不受理者，不在此限。（第3項）上訴得明示僅就判決
    之刑、沒收或保安處分一部為之。」 本件原審認定上訴人
    即被告陳春妙（下稱被告）係犯原判決主文欄之罪，並量處
    有期徒刑3月及易科罰金之折算標準。檢察官、被告均不服
    原判決，依首揭規定與說明，自應適用修正後之刑事訴訟法
    第348條定其上訴範圍。即倘若符合同條第3項的規定，科刑
    事項已可不隨同其犯罪事實而單獨成為上訴之標的，且於上
    訴人明示僅就科刑事項上訴時，第二審法院即不再就原審法
    院所認定之犯罪事實為審查，而應以原審法院所認定之犯罪
    事實，作為論認原審量刑妥適與否的判斷基礎。而本件檢察
    官、被告於上訴書及刑事上訴狀中均書明僅就原判決「量刑
    部分」提起上訴，並於本院審理時以言詞陳明上開意旨，有
    上開上訴書、刑事上訴狀及本院準備程序筆錄各1份在卷足
    憑（見本院卷第13至14頁、第21至24頁、第75至76頁)，故
    本件上訴範圍只限於原判決量刑部分，其餘部分，則不在上
    訴範圍（最高法院111年度台上字第1799號判決意旨參照）
    ，先予敘明。    
貳、本案據以審查量刑妥適與否之原審所認定之犯罪事實、所犯
    罪名： 
一、犯罪事實：
    陳春妙於民國109年9月25日10時27分許，駕駛車牌號碼000-
    0000號自用小客車，沿彰化縣芳苑鄉新上路由西往東方向行
    駛，行經該路段新上路新街高幹17ZIK1288FC33電桿附近，
    理應注意行經無號誌之交岔路口，應減速慢行，作隨時停車
    之準備；行至無號誌交岔路口，無幹支道劃分，而實際進入
    路口車道數相同，且皆為直行車，左方車應暫停讓右方車先
    行，而依當時天候晴，日間自然光線，柏油路面鋪裝，乾燥
    、無缺陷，無障礙物且視距良好，並無不能注意之情事，竟
    疏未注意，行經無號誌交岔路口，未減速作隨時停車之準備
    ，小心慢行接近路口，且行至路口處復未確實暫停，讓右方
    車先行，未充分確認安全無虞即貿然駛入路口續行，適粘敏
    治駕駛車牌號碼000-000號普通輕型機車，沿彰化縣芳苑鄉
    新上路由南往北方向駛至，亦疏未注意，行經無號誌交岔路
    口，未減速慢行，作隨時停車之準備，致閃煞不及，陳春妙
    駕駛車輛之前車頭撞擊粘敏治機車之左側車身，使粘敏治人
    車倒地，並受有腹部鈍挫傷併脾臟及左腎撕裂傷、骨盆骨骨
    折及第一至第五腰椎骨折及左側遠端脛骨骨折、左側第10至
    第12根肋骨骨折併雙側輕微氣胸、左側蜘蛛網膜下腔出血、
    左肩旋轉肌腱損傷、創傷性顱內出血、左側脛骨骨折術後併
    步行困難、骨盆骨折併內髂動脈出血經栓塞術後等傷害，嗣
    經醫治後，仍左下肢無力，不良於行，左肩關節活動活動受
    限，日常生活功能仍無法獨立，目前遺存左腳麻木，症狀固
    定屬永久性損傷，而受有重大難治之傷害。陳春妙肇事後於
    有偵查權之機關或公務員發覺前，即報案並向警員陳明其為
    肇事者及肇事之經過。
二、所犯法條：刑法第284條第1項後段之過失傷害致人重傷罪。
三、刑之加重減輕：被告就本件犯罪事實，於有偵查犯罪職權之
    機關或個人發覺其上開犯行前，主動打電話報案，並於報案
    時報明自己為肇事人，向員警坦承犯行，此有肇事自首情形
    紀錄表1件在卷可稽（見警卷第36頁）。核與自首之要件相
    當，爰依刑法第62條之規定，減輕其刑。 
參、上訴論斷之理由：
一、上訴理由：
　㈠檢察官上訴意旨略以：告訴人陳稱其因被告之過失致重傷害
    犯行，致其左腳永久性麻木、無法獨立生活等語，足認被告
    之犯行對告訴人所造成之損害重大。又被告未與告訴人達成
    和解賠償，犯後態度難稱良好，原審前揭刑度，是否已詳加
    審酌被告之違法程度、犯罪情節、犯罪所生之危害及被告之
    犯後態度等情狀，尚有研究餘地，應認原沈量刑過輕，爰依
    告訴人之請求依法提起上訴等語。
　㈡被告上訴意旨略以：被告於本件交通事故發生後，曾3次前往
    探視告訴人，並曾致電告訴人之子慰問，且積極與告訴人協
    商和解事宜，多達6次進行調解，並無檢察官所稱對告訴人
    不加聞問的情形，然而告訴人僅於第一次調解期日出庭，其
    餘均委由友人出席，且要求高達新臺幣（下同）1千萬元之
    鉅額賠償，甚至毆打保險公司理賠人員成傷，被告經與保險
    公司人員溝通後，保險公司同意理賠告訴人130萬元，然最
    後告訴人致電被告至少需理賠400萬元，否則就給法院判決
    ，導致最後與告訴人協商調解無法成立。被告僅高中肄業，
    並無其他專門技術或證照，且無工作，足見被告資力極為有
    限，且被告自白犯罪，犯後態度良好，且無任何前案紀錄，
    復符合自首減刑之要件，請求撤銷原審判決，改量予較輕之
    刑度等語。
二、撤銷原判決關於刑部分之理由：
　　原審就被告所為量刑固非無見，惟按量刑之輕重，固屬事實
    審法院得依職權自由裁量之事項，惟仍應受比例原則及公平
    原則之限制，否則其判決即非適法。刑事審判旨在實現刑罰
    權分配的正義，故法院對有罪被告之科刑，應符合罪刑相當
    之原則，使輕重得宜，罰當其罪，以契合社會之法律感情，
    此所以刑法第57條明定科刑時應審酌一切情狀，尤應注意該
    條各款所列事項以為科刑輕重之標準。原審以被告為本件車
    禍肇事主因，造成告訴人所受傷勢嚴重，肇事後雖曾與告訴
    人洽談和解事宜，惟未能達成共識而無法達成和解，及考量
    被告自述高中肄業，沒有其他專門技術或證照；已婚，育有
    2名子女均已成年，被告現與先生、小孩同住，沒有工作，
    家中經濟來源由先生負擔等智識程度、家庭生活、經濟狀況
    等一切情狀，量處有期徒刑3月，並諭知易科罰金之折算標
    準。惟告訴人粘敏治因本案車禍受有腹部鈍挫傷併脾臟及左
    腎撕裂傷、骨盆骨骨折及第一至第五腰椎骨折及左側遠端脛
    骨骨折、左側第10至第12根肋骨骨折併雙側輕微氣胸、左側
    蜘蛛網膜下腔出血、左肩旋轉肌腱損傷、創傷性顱內出血、
    左側脛骨骨折術後併步行困難、骨盆骨折併內髂動脈出血經
    栓塞術後等傷勢，傷勢實為嚴重，且目前尚遺存左腳麻木，
    症狀固定屬永久性傷害之重傷害結果，所受損害重大且無法
    回復。又本件事故之發生，係因被告駕駛自小客車，行至無
    號誌交岔路口，左方車未停讓右方車先行，為肇事主因，告
    訴人僅係行經無號誌交岔路口未減速慢行之肇事次因，且被
    告與告訴人迄今未能達成和解，未賠償告訴人之損失，則原
    審僅量處被告有期徒刑3月，如易科罰金，以新臺幣（下同
    ）1,000元折算1日，似未能詳加斟酌被告行為所生危害之嚴
    重性、過失程度及其迄今仍未與告訴人和解等種種情狀，而
    就被告犯行予以充分且適當之評價，量刑尚嫌過輕，自有未
    當。檢察官上訴意旨指摘原判決量刑過輕，其上訴為有理由
    ，應由本院將原判決撤銷改判。被告上訴意旨雖認其素行良
    好，且犯後自白犯行，其為高中肄業，無業，資力有限，原
    審量刑過重等語，惟被告亦自承其經濟來源由先生負擔，惟
    先生係自營工程行，再衡酌被告駕駛肇事之自小客車車種為
    高級進口車，足見被告並非全無資力之人，而上開被告之智
    識程度、前科素行、犯後態度業已經原審審酌，自難據此即
    認原審量刑有何過重之情事，故被告之上訴為無理由。
三、量刑：
　　爰以行為人之責任為基礎，審酌被告因上開過失肇事，造成
    告訴人受有如前所示之傷勢，並受有左腳麻木之重傷害結果
    ，是以被告犯行所生損害重大且無法回復；以及被告就本件
    車禍之發生為肇事主因，而告訴人就本車禍發生係與有過失
    ，為肇事次因；兼衡被告尚未能與告訴人就賠償金額取得共
    識，迄今未能成立調解或和解，故未賠償告訴人之損失，此
    有本院電話洽辦公物紀錄單1份存卷足憑（見本院卷第91頁
    ）；以及被告坦承犯行之犯後態度；並考量被告並無前科，
    素行尚稱良好；暨被告自承其學歷為高中肄業之智識程度，
    無業，已婚，育有２名已成年子女，經濟由先生負擔，先生
    開立工程行，需扶養父母親，經濟情況小康等生活及經濟狀
    況（見本院簡上卷第84頁被告自述）等一切情狀，乃量處如
    主文所示之刑，並諭知易科罰金之折算標準，以期相當。
據上論斷，應依刑事訴訟法第369條第1項前段、第364條、第299
條第1項前段，判決如主文。
本案經檢察官王銘仁提起公訴，檢察官林士富提起上訴，檢察官
楊閔傑到庭執行職務。
中　　華　　民　　國　　111 　年　　9 　　月　　21　　日
                  刑事第二庭    審判長法官  黃齡玉  
                                法      官  簡璽容 
                                法      官  黃麗玲 
以上正本證明與原本無異。
本件不得上訴。
中　　華　　民　　國　　111 　年　　9 　　月　　21　　日
                                書  記  官  施秀青
附錄本案論罪科刑法條全文：
中華民國刑法第284條
因過失傷害人者，處1年以下有期徒刑、拘役或10萬元以下罰金
；致重傷者，處3年以下有期徒刑、拘役或30萬元以下罰金。